臺灣雲林地方法院民事判決
110年度簡字第39號
原      告  吳淑嬌

            吳銘崇

            吳銘欽

共      同
訴訟代理人  張藝騰  律師
複代理人    李錫秋  律師
被      告  邱智揚


訴訟代理人  吳炳輝  律師
上列被告因過失傷害案件，經訴外人（即原告之被繼承人）吳勝
助在刑事訴訟程序中附帶提起損害賠償民事訴訟（本院108 年度
交附民字第318 號），由本院刑事庭裁定移送前來，本院於民國
110 年2 月9 日言詞辯論終結，判決如下：
    主      文
原告之訴及其假執行之聲請均駁回。
    事實及理由
壹、程序部分：
    按當事人於訴訟繫屬中死亡者，應由法定續行訴訟之人依法
    承受訴訟，此觀民事訴訟法第168條、第175條規定自明。經
    查，訴外人吳勝助在刑事訴訟程序中附帶提起損害賠償民事
    訴訟（即本院108 年度交附民字第318 號）後，於民國109 
    年11月25日死亡，其繼承人吳淑嬌、吳銘崇、吳銘欽乃於同
    年12月21日具狀聲明承受本件訴訟乙節，此有渠等提出之吳
    勝助死亡證明書、吳勝助繼承系統表、吳勝助及渠等3人之
    戶籍謄本、本院家事事件公告查詢結果等（均影本）在卷（
    見本案卷第293－313頁）可稽。準此，吳淑嬌、吳銘崇、吳
    銘欽聲明承受吳勝助所提本件訴訟，核符上揭規定，合先敘
    明。
貳、實體部分：
一、原告方面：
  ㈠聲明：被告應給付原告新台幣（下同）4,482,998元，及自起
    訴狀繕本送達翌日起至清償日止，依年利率5%計算之利息；
    並願供擔保請求宣告假執行。
  ㈡陳述：
　　⒈106 年12月19日上午9 時40分許，被告騎乘車牌000-0000
      號重型機車，沿雲林縣斗六市榮譽路由東往西方向行駛，
      途經該路與榮譽路266 巷之交會處時，疏未依閃光黃燈標
      誌指示減速，逕行通過上開交岔路口，赫見吳勝助騎乘車
      牌000-000 號重型機車由榮譽路266 巷口駛出，煞避不及
      ，2 車因而發生碰撞，使吳勝助受有頭部外傷併顱內出血
      、腦栓塞中風、硬腦膜下血腫之重傷害。
　  ⒉吳勝助因本件車禍受損之項目及金額如下：
      ⑴醫療費用：44,164元。 
　　  ⑵照護費用：3,438,834元。
  　　  ①住院看護費（107 年6 月2 －9日，同年7 月19－25 日
          ）：26,000元。
　　   ②居家親屬照護費（106 年12月19日至107 年6 月1 日，
          107 年6 月10日至30日，共187 天）411,400 元（計
          算式：2,200×187＝411,400）。
        ③已付長照中心費用（自107年7 月1 日至108年11月30
          日止）：546,179 元。
        ④未來長照中心費用：2,455,255元。
         107 年7 月1 日至108 年11月30日止，此17個月期間
          ，吳勝助計支出長照及外出就醫看護費計558,179元
          （計算式：546,179＋12,000＝558,179），故其平均每
          月須支出看護費用32,834元（計算式：558,179 ÷17＝
          32,834，元以下四捨五入），每年須支出之費用為39
          4,008元（計算式：32,834×12＝394,008）。其次，吳
          勝助（28年1 月3 日生）於發生本件車禍事故（106 
          年12月19日）時，【快年滿79歲】，依內政部統計處
          製作之「第10次國民生命表提要分析」，國人80歲男
          性平均餘命為8.38年，以此推估吳勝助尚可存活至11
          6 年6 月21日，則其須於長照中心住居估約7 年6 月
          ，以此為計算基準，未來長照支出尚須2,455,255 元
          【計算式：394,008 ×5.00000000＋（6.00000000－0.0
          0000000）×0.5 ＝2,455,255】。
　　    ⑤以上合計：3,438,834元。
　　  ⑶精神慰撫金：100萬元。
      ⑷總上：4,482,998 元（計算式：44,164＋3,438,834 ＋
　　　  1,000,000 ＝4,482,998 ）。
二、被告方面：       
  ㈠聲明：駁回原告之訴；如受不利判決願供擔保免為假執行。
  ㈡陳述：
    ⒈吳勝助之腦栓塞中風症狀與本件車禍事故無關。
    ⒉吳勝助之醫療費用，若是因頭部外傷併顱內出血，硬腦膜
      下出血等傷害而支出，伊無意見；至與上開傷勢無關之醫
      療費用支出，伊否認之。
    ⒊有關吳勝助之看護費用部分，與本件車禍事故無關。
    ⒋有關吳勝助之非財產上損害部分其請求金額過高。
    ⒌吳勝助就本件車禍之發生與有過失。
　　⒍吳勝助已因本件車禍領得強制汽車責任保險金41,740元，
　　  應予扣除。
三、兩造不爭執事項：
  ㈠被告與吳勝助在上揭時地發生本件車禍事故。
  ㈡吳勝助因本件車禍事故於106 年12月19－22日此期間在國立成
    功大學醫學院附設醫院斗六分院（下稱斗六成大醫院）支出
    之醫療費用4,150 元（見本院卷第211頁）。
  ㈢吳勝助因本件車禍已領得強制汽車責任保險金41,740元（見
　  本案卷第233頁）。
四、兩造爭執事項：
　㈠吳勝助於斗六成大醫院（107 年1 月4 日－108 年11月11日）
    及洪揚醫院（107 年5 月9 －19日，同年6 月2 －9 日）所支
    出之醫療費用（見本院108年度交附民字第318號卷第17－20
    頁）與本件車禍有無因果關聯？
  ㈡吳勝助之看護及長照費用支出與本件車禍有無因果關聯？
  ㈢吳勝助因本件車禍請求非財產上損害之金額有無理由？
五、本院之判斷：
　㈠第按因故意或過失，不法侵害他人之權利者，負損害賠償責
    任（民法第184 條第1 項前段）。是損害賠償之債，以有損
    害之發生及有責任原因之事實，並二者之間有相當因果關係
    為其成立要件（最高法院30年渝上字第18號民事裁判要旨參
    照）；而所謂相當因果關係，係指依經驗法則，綜合行為當
    時所存在之一切事實，為客觀之事後審查，認為在一般情形
    下，有此環境、有此行為之同一條件，均可發生同一之結果
    者，則該條件即為發生結果之相當條件，行為與結果即有相
    當之困果關係。反之，若在一般情形下，有此同一條件存在
    ，而依客觀之審查，認為不必皆發生此結果者，則該條件與
    結果並不相當，不過為偶然之事實而已，其行為與結果間即
    無相當因果關係，不能僅以行為人就其行為有故意過失，即
    認該行為與損害間有相當因果關係（最高法院98年度台上字
    第673 號民事裁判要旨參照）。故原告所主張損害賠償之債
    ，如不合於此項成立要件者，即難謂有損害賠償請求權存在
    。且主張侵權行為損害賠償請求權之人，對於侵權行為之成
    立要件應負舉證責任（民事訴訟法第277 條前段規定參照）
    。經查：
　　⒈被告與訴外人吳勝助於原告所述之上開時、地發生本件車
      禍事故，吳勝助因而受有頭部外傷併顱內出血、硬腦膜下
      血腫之傷害，被告因上開過失傷害行止，原為本院刑事庭
      （108年度交易字第145 號）判處其有期徒刑4 月（見本
      案卷第15－28頁），嗣經上訴為臺灣高等法院臺南分院（
      下稱臺南高分院）改判處拘役40日，並得易科罰金確定在
      案，此有被告提出之臺南高分院109年度交上易字第417號
      刑事判決影本在卷（見本案卷第335－355頁）可稽，且為
      原告所不爭執。
　　⒉其次，原告主張：吳勝助因本件車禍事故，另受有腦栓塞
      中風之重傷害云云，雖據其提出斗六成大醫院診斷證明書
      影本1份在卷（見本案卷第259頁）為佐。然為被告所否認
      ，並辯以：吳勝助因本件車禍僅住院3日（106年12月19－2
      2日）即返家休養，且之後尚能在意識清楚狀態下，於翌
      （107）年3月14日、3月22日，先後至雲林縣警察局斗六
      分局製作道路交通事故調查筆錄，對其提出刑事告訴；況
      腦栓塞中風原因甚多，亦有可能因年邁及其他慢性疾病，
      身體機能漸趨虛弱所導致之結果等語。而有關吳勝助之腦
      栓塞中風與本件車禍之關聯性，本院刑事庭曾向斗六成大
      醫院函詢經其覆稱：「吳勝助由神經外科門診轉至神經內
      科乃因核磁共振腦部掃描意外發現微小血管栓塞的訊號改
      變。微小血管栓塞之可能性原因甚多，無法直接判定與車
      禍有無相關。無法判斷相關，判斷根據為絕大多數腦栓塞
      中風與外傷無關。」、「…時間上無法判定，此病灶在最
      初電腦斷層上不可能區分有無（太小），同樣因為太小亦
      無法確定門診提及『步態不穩，失智惡化』是否相關，因時
      間點不確定，缺血性中風成因甚多，一般外傷不會直接造
      成，但有可能在不同方面增加風險『如血壓/腦壓變化，凝
      血功能變化、感染等…』但病歷記錄無明顯此類記載，唯有
      門診記錄『停藥（Aspirin抗血小板藥物）2週』如先前已有
      中風紀錄，因顱內出血停藥有可能增加缺血梗塞風險，但
      病人受傷前為何使用不在病歷記錄內（外院開藥）…腦中
      風（阻塞型）之成因非常多，臨床上少見單由外傷直接造
      成」等語，此有斗六成大醫院108年5月10日成醫斗分醫字
      第1080001958號函附之吳勝助診療資料回覆摘要表、同年
      7月2日成醫斗分醫字第1080002952號函附之吳勝助診療資
      料回覆摘要表各1份在卷【見本院108年度交易字第145號
      交通事件卷㈠第273－275、355－357頁】可稽。另本院刑事
      庭亦將吳勝助與本件車禍事故相關之病歷資料囑託臺中榮
      民總醫院鑑定結果：「病患於106年12月19日發生車禍，
      被送至急診，依所附病歷紀錄顯示，電腦斷層報告為急性
      硬腦膜下出血、蜘蛛網膜下出血及懷疑顱內出血。在門診
      追蹤過程中，107年1月3日追蹤之電腦斷層顯示，有慢性
      硬腦下出血，與外傷高度相關，至於腦栓塞中風，於門診
      紀錄中可能診治醫師有告知病患，此種情況亦可能導致腦
      栓塞中風之風險」等語，此有臺中榮民總醫院108年8月28
      日中榮醫企字0000000000號函暨鑑定報告書、108年12月3
      日中榮醫企字0000000000號函暨補充鑑定報告書各1份在
      卷【見本院108年度交易字第145號交通事件卷㈠第365－367
      頁，卷㈡第5－9頁】可查。是由上開醫院回覆之鑑定資料以
      觀，吳勝助於本件事故發生後，雖經診斷罹患腦栓塞中風
      症狀，但並無證據認係因本件事故外傷所導致，難認與本
      件行車事故具有相當因果關係。
　　⒊參以吳勝助於107 年5 月8 日，因走路摔倒出現無法行動
      情形，經送洪揚醫院就診後，方出現生活功能退化，產生
      意識障礙、人時地混亂狀態，難以正確及適當的言語表達
      ，並有鼻胃管置放輔助進食，日常生活起居需他人照顧等
      情，此要有洪揚醫院107年9 月6 日洪字第064號函附之吳
      勝助就診紀錄、診斷證明書各1 份在卷（見臺灣雲林地方
      檢察署107年度偵字第3393號偵查卷第65－83頁）、斗六成
      大醫院109 年3 月3 日成醫斗分醫字第1090001007號函附
      之病患診療資料回覆摘要表及門診紀錄各1 份【見本院10
      8年度交易字第145號交通事件卷㈡第81－112 頁】可稽。是
      以，吳勝助（28年1月3日生）於107 年5 月間發生上開跌
      倒事故時，其年齡已高達79歲，加之其本身即罹患有高血
      鉀症、慢性腎功能不全、痛風、疑失智等疾病，此
　　　有前開洪揚醫院診斷證明書（見臺灣雲林地方檢察署107
      年度偵字第3393號偵查卷第66頁）可參，實難排除吳勝助
　　　其後陷入意識障礙、無自理生活能力狀態等結果，乃係因
      其後跌倒，甚或因年邁及其他慢性疾病，身體機能漸趨虛
      弱等原由所導致之可能。準此，吳勝助在本件車禍發生後
      雖出現生活功能退化、意識障礙、無法自理生活等情形，
　　　但亦難遽認與被告之本件過失肇事行為確具有相當因果關
      係。
　　⒋綜上所述，本件車禍事故固造成吳勝助受有頭部外傷併顱
      內出血、硬腦膜下血腫之傷害；至吳勝助於本件車禍事故
      發生後，雖經診斷罹患腦栓塞中風症狀，但並無證據足認
      係因本件事故外傷所導致，自難認與本件行車事故具有相
      當因果關係。職是，原告主張：本件車禍事故另致吳勝助
      受有腦栓塞中風之重傷害云云，即無可採。
　㈡次按不法侵害他人之身體或健康者，對於被害人因此喪失或
    減少勞動能力或增加生活上之需要時，應負損害賠償責任（
    民法第193 條第1 項）；且被害人因此受有非財產上之損害
    ，亦得請求賠償相當之金額；另前項請求權，雖不得讓與或
    繼承。但以金額賠償之請求權已依契約承諾，或已起訴者，
    不在此限（同法第195 條第1 項前段、第2項）。至慰藉金
    核給之標準固與財產上損害之計算不同，然非不可斟酌雙方
    身分資力與加害程度，及其他各種情形核定相當之數額（最
    高法院51年度台上字第223 號民事裁判要旨參照）。其次，
    負損害賠償責任者，除法律另有規定或契約另有訂定外，應
    回復他方損害發生前之原狀；上開情形，債權人得請求支付
    回復原狀所必要之費用，以代回復原狀（同法第213 條第1 
    項、第3 項）。再者，繼承人自繼承開始時，除本法另有規
    定外，承受被繼承人財產上之一切權利、義務。但權利、義
    務專屬於被繼承人本身者，不在此限（同法第1148條第1 項
    ）。經查：
    ⒈訴外人吳勝助因本件車禍受有頭部外傷併顱內出血、硬腦
      膜下血腫等傷害，業如前述，則其主張因此精神受有痛苦
      ，應認非虛。本院參酌吳勝助實際所受傷害情況，並考量
      被告自承大學肄業、從事服務業，月薪約萬餘元【見本院
      108年度交易字第145號交通事件卷㈡第265、266頁、上開
      交通事件卷中之雲警六偵字第1071006670號警卷第5頁警
      詢筆錄】，另吳勝助自承國中畢業、務農（見同上案號警
      卷第2頁警詢筆錄）等兩造之身分、地位、資力等情狀，
      認吳勝助所請求之前揭慰撫金額要屬過高，應予核減為2 
      萬元，方屬公允。
　　⒉其次，原告等為吳勝助之繼承人，此有渠等提出之吳勝助
      死亡證明書、吳勝助繼承系統表、吳勝助及渠等3人之戶
      籍謄本等在卷（見本案卷第293－303頁）可稽。
　　⒊總上，吳勝助因本件車禍事故受傷，致其受有財產上及非
      財產上損害金額合計為24,150 元【計算式：4,150 （醫
      療費用）＋20,000 （精神慰撫金）＝24,150 】；嗣吳勝助
      於本件訴訟中死亡，則上開債權金額並為原告所繼承。
　㈢又按損害之發生或擴大，被害人與有過失者，法院得減輕賠
    償金額或免除之（民法第217條第1項）。此項規定之目的在
    謀求加害人與被害人間之公平，倘被害人於事故之發生或損
    害之擴大亦有過失時，若由加害人負全部賠償責任，未免失
    諸過苛，因賦與法院得減輕其賠償金額或免除之職權。準此
    ，被害人就損害之發生或擴大既與有過失，而原告之請求權
    復係繼承自被害人，則依衡平之原則，原告為賠償請求時自
    亦應有過失相抵之適用。再者，汽車行駛至交岔路口，其行
    進、轉彎，應遵守燈光號誌或交通指揮人員之指揮（道路交
    通安全規則第102 條第1項第1款）。而特種交通號誌中之閃
    光黃燈表示「警告」，車輛應減速接近，注意安全，小心通
    過；另閃光紅燈則表示「停車再開」，車輛應減速接近，先
    停止於交岔路口前，讓幹道車優先通行後認為安全時，方得
    續行（道路交通標誌標線號誌設置規則第211 條第1項第1、
    2款）。經查：
    ⒈發生本件車禍事故之路口乃由雲林縣斗六市榮譽路（呈東
      西走向）及斗六市榮譽路266巷（為南北走向）交會而成
      ，設有燈光號誌，車禍發生時榮譽路口之號誌為閃光黃燈
      ，而榮譽路266巷口之號誌則為閃光紅燈等情，此有雲林
      縣警察局斗六分局出具之道路交通事故現場圖、道路交通
      事故調查報告表㈠㈡、交通事故現場照片，及該分局函送之
      三色號誌控制器管制時間表1紙等在卷（見雲林縣警察局
      斗六分局雲警六偵字第1071006670號警卷第10－12、15頁
      ，臺灣雲林地方檢察署107年度偵字第3393號偵查卷第95
      、96頁）可憑。準此，吳勝助之機車行駛於支線道，進入
      上開交叉路口前本應暫時停等，並讓幹線道車優先通行，
      俟確認安全，始能駛入路口，惟吳勝助騎乘機車行經上開
      交岔路口，並未暫停讓幹線道之被告機車先行，即貿然進
      入上開交岔路口後，致與被告之機車發生碰撞事故，是吳
      勝助就本件車禍之發生，要有疏失且為肇事主因甚明。另
      本件車禍事故經臺灣雲林地方檢察署檢察官函送交通部公
      路總局嘉義區監理所嘉雲區車輛行車事故鑑定會鑑定，及
      本院刑事庭囑託交通部公路總局車輛行車事故鑑定覆議會
      覆議，其結論亦與本院之前開認定要屬相同，此有交通部
      公路總局嘉義區監理所於108年2月22日以嘉監鑑字第1070
      257678號函送之鑑定意見書（嘉雲區0000000 案）及公路
      總局109年1月21日路覆字第1080160106號函文在卷【見臺
      灣雲林地方檢察署107年度偵字第3393號偵查卷宗第102、
      103頁，本院108年度交易字第145號交通事件卷㈡第65頁】
      足參。
    ⒉本院審酌本件車禍事故乃因被告違反道路交通安全規則第1
      02 條第1 項第1 款及道路交通標誌標線號誌設置規則第2
      11 條第1 項第1 款規定，駕駛普通重型機車行經閃光黃
      燈號誌交岔路口，未減速接近，注意安全，小心通過（為
      肇事次因）；另吳勝助則係違反道路交通安全規則第102 
      條第1 項第1 款及道路交通標誌標線號誌設置規則第211 
      條第1項第2款等規定，騎乘普通重型機車行經閃光紅燈號
      誌交岔路口，支線道車未暫停讓幹線道車先行（為肇事主
      因），所一同肇致等各情，故而認為被告就本件車禍事故
      應負4 成過失責任。準此，被告因本件車禍事故應賠償吳
      勝助並為原告等所共同繼承之損害金額為9,660元【計算
      式：24,150 ×0.4 ＝9,660】。
　㈣再按保險人依強制汽車責任保險法規定所為之保險給付，視
    為被保險人損害賠償金額之一部分；被保險人受賠償請求時
    ，得扣除之（同法第32條）。吳勝助因本案車禍於107 年8 
    月21日已領得強制汽車責任保險給付41,740 元等情，此有
    訴外人富邦產物保險股份有限公司於109年10月8日回覆本院
    之富保業字第1090002596號函文及相關理賠資料在卷（見本
    院卷第233－238頁）可稽，並為兩造所不爭執，則原告因吳
    勝助發生本案車禍事故經提起訴訟後死亡繼而向被告為本件
    賠償之請求時，自應將吳勝助生前所領得之強制汽車責任保
    險金額予以扣除，經扣除後已無損害餘額【計算式：9,660
    （醫療費及精神慰撫金）－41,740 （汽車強制險保險金）＝－
    32,080 】，是以原告自無法再向被告為賠償之請求。基此
    ，原告之訴應予駁回，又其假執行之聲請亦缺乏宣告依據，
    應併予以駁回之。
六、本件事證已臻明確，兩造其餘攻擊防禦方法及舉證，與本判
    決結果不生影響，自無逐一論列之必要，併予敘明。
七、本件係原告於刑事訴訟程序中附帶提起之民事損害賠償事件
    ，經本院刑事庭依刑事訴訟法第504 條第1 項規定裁定移送
    前來，而依同條第2 項規定刑事附帶民事訴訟本無徵收裁判
    費，且本件於審理過程，亦無其他費用支出，是本件既無訴
    訟費用支出，故毋庸為訴訟費用負擔之諭知。
八、結論：原告之訴為無理由，判決如主文。  
中　　華　　民　　國　　110 　年　　2 　　月　　23　　日
                  民事簡易庭    法  官  蔣得忠
以上為正本，係照原本作成。
如對本判決上訴，須於判決送達後20日內向本院提出上訴狀。
如委任律師提起上訴者，應一併繳納上訴審裁判費。
中　　華　　民　　國　　110 　年　　2 　　月　　23　　日
                                書記官　鄭庭羽